【裁判字號】    91,交上訴,158
【裁判日期】    920117
【裁判案由】    過失致死
【裁判全文】
臺灣高等法院刑事判決                          九十一年度交上訴字第一五八號
    上  訴  人  臺灣板橋地方法院檢察署檢察官
    被      告  甲○○  男民.
右上訴人因被告過失致死案件，不服臺灣板橋地方法院九十一年度交訴字第四０號，
中華民國九十一年八月十五日第一審判決（起訴案號：臺灣板橋地方法院檢察署九十
一年度偵字第四七七七號），提起上訴，本院判決如左：
    主  文
上訴駁回。
    理  由
壹、公訴要旨
一、公訴事實：被告甲○○以駕駛貨車為業，為從事駕駛業務之人，於民國九十一年
    一月二日下午三時三十分許，駕駛車牌號碼ＧＶ─九四六營業大貨車，沿台北縣
    新莊市○○路往新莊市區方向行駛，至瓊林路五九之四一號前，應注意車前狀況
    ，隨時採取必要之安全措施進，而當時天候、視距良好，路面為平坦柏油道路，
    並無缺陷或障礙物，被告並無不能注意之情事，詎其竟疏未注意，適有簡盧里子
    騎乘腳踏車自對向駛來欲左轉環河路，致上開營業大貨車撞及簡盧里子所騎乘腳
    踏車，致簡盧里子倒地頭部受傷。簡盧里子經送醫急救，因顱內出血不治死亡。
二、公訴法條：刑法第二百七十六條二項之業務過失致死罪。
三、公訴證據：(一)被告之自白。(二)道路交通安全事故調查表及現場照片。(三)相驗筆錄
    、驗斷書、相驗屍體證明書。
貳、上訴要旨
    依目擊證人乙○○證言，被害人簡盧里子係騎乘電動腳踏車慢慢左轉，而被告所
    駕駛之貨車仍在行進狀態中，並未停車。縱然被害人提前左轉，惟其車速甚慢，
    被告並非無反應時間，參諸被告並未將車輛停止，亦無任何閃避動作，顯然其於
    燈號變換後，僅顧前行，而未注意被害人之腳踏車自其左前方駛來，而以被害人
    之車速，被告並無不能注意之情事。被告能注意並應注意，而疏未注意，顯有過
    失。
參、被告之辯解
一、被告駕駛貨車剛起步，車速很慢，被害人之腳踏車由對向騎來，車速比較快，突
    然左轉，腳踏車把手撞到貨車車頭。
二、被告有緊急煞車，貨車停住後，被害人才撞到貨車。被害人撞到後，並未立即倒
    下，係搖搖晃晃一段距離後才倒地。發生碰撞後，被告之貨車都未移動。
肆、本院之判斷
一、按犯罪事實，應依證據認定之，無證據不得推定其犯罪事實。又不能證明被告犯
    罪者，應諭知無罪之判決，刑事訴訟法第一百五十四條、第三百零一條第一項分
    別定有明文。次按在訴訟上用以證明事實之證據，須於通常一般之人均不致於有
    所懷疑，而得確信其為真實之程度者，始得據以為有罪之認定，倘其證明尚未達
    到此一程度，而有合理之懷疑存在，致使無從為有罪之確信時，即應為無罪之判
    決（最高法院七十六年台上字第四九八六號判例參照）。
二、經查，依被告於警訊供述及現場目擊證人即被害人同事乙○○於警訊證述之肇事
    經過，及卷附道路交通事故調查報告表暨所附事故現場圖、現場照片（見偵查卷
    第三至六頁、第八頁、第十四至十九頁），可知被告駕駛貨車沿瓊林路往新莊方
    向行駛，被害人騎乘電動腳踏車於同路在貨車左前方往相反方向即樹林方向行駛
    ，要左轉往環河路前進，腳踏車碰撞貨車車頭正前方後，被害人及腳踏車倒於貨
    車停止處前方有一段距離，貨車停止時車身一半已超過瓊林路與環河路交岔路口
    ，貨車並未輾壓到被害人，貨車煞車距離為二．一公尺。而上開煞車距離，依交
    通部頒「一般公路汽車煞車距離、行車速度對照表」所示，時速約二十公里左右
    ，則貨車行車速度應屬緩慢無訛。又貨車停止處既與被害人人車倒地處有一段不
短距離，足認貨車至遲於碰撞瞬間即已煞停。再貨車與腳踏車係於同一馬路對向
    行駛，被害人開始左轉地點離交岔路口尚有一段距離，並非正常左轉起點，則於
    被害人顯示左轉舉動前，被告無法窺知被害人行車意內，無由將車輛煞停。依交
    通部頒「汽車行駛距離及反應距離一覽表」所示，時速二十公里之反應距離為四
    ．一六公尺。反應距離加計煞車距離，共計六．二六公尺。又被害人向前行車，
    不論速度快慢，於被告煞車過程，仍會前行一段距離，更加接近貨車。如二車距
    離近於六．二六公尺加上被害人於被告煞車時間內所行距離時，被害人始顯示左
    轉舉動，被告縱有注意車前狀況，仍無法即時將貨車煞停，以避免發生碰撞。依
    相關位置判斷，於被害人顯示左轉舉動時，二車距離應已接近。被告既能至遲於
    發生碰撞瞬間即將貨車煞停，堪信被告有看到被害人於進入交岔路口前，突然違
    規提前左轉，並隨即踩下煞車，尚難認定被告有疏未注意車前狀況情事。
三、次查，被告能否及時煞停貨車，以避免與被害人腳踏車發生碰撞，主要係取決於
    被害人顯示左轉舉動時，以被害人所在位置，被告是否有足夠反應及煞車距離。
    被害人騎乘腳踏車速度縱使很慢，依理由肆、二之說明，被害人仍至少須於二車
    距離六．二六公尺以上，即有顯示左轉舉動，被告始能即時煞停以避免發生碰撞
    。如被害人車行速度愈快，所須距離即較六．二六公尺益多。是以不能以被害人
    騎乘腳踏車速度很慢，即認定被告如有注意車前狀況，即有足夠反應及煞車距離
    ，以避免發生碰撞。又被告發現被害人騎乘腳踏車向貨車前方左轉過來，有發生
    碰撞危險時，以貨車車身龐大，活動並不靈活，且道路並非寬敞，實無處可閃，
    被告逕行煞車，而未採取其他閃避作為，信為正常合理舉動，並無違常之處。上
    訴意旨指被害人車速甚慢，被告並非無反應時間，及被告未將貨車停住，且未有
    任何閃避動作，認為被告疏未注意被害人之腳踏車自左前方駛來等情，容有誤會
    。
四、又查，本件事故肇事責任，經原法院送請臺灣省臺北縣區車輛行車事故鑑定委員
    會鑑定結果，認定被害人騎乘電動輔助腳踏車搶先左轉為肇事原因，被告並無肇
    事因素；再經本院送請臺灣省車輛行車事故覆議鑑定委員會鑑定結果，亦為同一
    結論等情，有該鑑定委員會九十一年七月九日北鑑字第九一０一四三號函暨所附
    鑑定意見書（見原審卷第二二至二四頁）、該覆議鑑定委員會九十一年十二月四
    日府覆議字第九一二四０七號函附卷可稽（見本院卷第十一頁）。
五、綜上所述，公訴人公訴及上訴意旨所舉事證，均不能使本院形成被告有過失之確
    切心證。原判決以不能證明被告犯罪為由，諭知無罪之判決，並無不合。公訴人
    仍執前詞，指摘原判決不當，提起上訴，為無理由，應予駁回。
伍、適用之法律
    刑事訴訟法第三百六十八條。
本案經檢察官鄭富銘到庭執行職務。
中      華      民      國      九十二      年      一    月    十七    日
                              臺灣高等法院交通法庭
                                  審判長法  官  葉  麗  霞
                                        法  官  陳  孟  瑩
                                        法  官  李  錦  樑
右正本證明與原本無異。
如不服本判決應於收受送達後十日內向本院提出上訴書狀，其未敘述上訴之理由者並
得於提起上訴後十日內向本院補提理由書（均須按他造當事人之人數附繕本）。
                                        書記官  郭  台  發
中      華      民      國    九十二    年       一     月      二十    日


司法院資訊處製作；財團法人民間司法改革基金會備份。
